【裁判字號】    97,簡上,31
【裁判日期】    970515
【裁判案由】    詐欺
【裁判全文】
台灣雲林地方法院刑事判決      97年度簡上字第31號
上  訴  人
即  被  告  甲○○
選任辯護人  林再輝律師
上列上訴人因詐欺案件，不服本院虎尾簡易庭97年度虎簡字第21
號中華民國97年1 月29日刑事簡易判決（聲請案號：台灣雲林地
方法院檢察署96年度偵字第4874號、第5989號），提起上訴，本
院管轄之第二審合議庭判決如下：
    主  文
上訴駁回。
    事  實
一、甲○○前因偽造文書案件，經本院於民國（下同）92年2 月
    20 日 判處有期徒刑3 月確定，同年4 月10日易科罰金執行
    完畢。甲○○明知提供自己之金融帳戶、存摺、提款卡、印
    章及密碼給其他人使用，常與財產犯罪密切相關，可能被犯
    罪份子用以詐欺取財，竟基於縱若取得存摺、提款卡之人將
    存摺、提款卡與密碼自行或轉交詐欺份子用以實施詐欺取財
    犯罪，供作被害人匯款之用，仍不違背其本意之幫助詐欺取
    財犯意，於96年3 月間某日，將其向第一商業銀行虎尾分行
    申辦之帳戶（戶名：甲○○，帳號：00000000000 號）的存
    摺及提款卡（含密碼）提供給姓名年籍不詳之詐欺份子，作
    為詐欺取財之工具。該詐欺份子取得前揭帳戶後，分別於：
    (一)同年4 月12日12時許，某年籍不詳之成年男子，撥打電話
    向乙○○偽稱：其為乙○○的兒子，因與友人投資飲料店生
    意失敗，急需新台幣（下同）100,000 元資金等語，致乙○○誤認是自己的兒子需要款項而陷於錯誤，同日前往台北縣
    汐止市國泰世華商業銀行汐止分行，依指示將現金100,000
    元匯入甲○○前揭銀行帳戶。事後乙○○察覺受騙而報警。
    (二)同年4 月14日12時40分許，某年籍不詳之成年男子，撥打
    電話向丙○○偽稱：其為友人「阿良」，希望能向丙○○借
    貸15,000元應急等語，致丙○○誤認是友人「阿良」需款孔
    急而陷於錯誤，乃於同日依指示前往台北市士林區第一商業
    銀行天母分行，欲將上開金額匯至甲○○前開銀行帳戶內，
    因匯款不成而未遂。經警察提議其向「阿良」查證，始知受
    騙。
二、案經乙○○、丙○○訴由雲林縣警察局虎尾分局報請台灣雲
    林地方法院檢察署檢察官聲請簡易判決處刑。
    理  由
一、按被告以外之人於審判外之言詞或書面陳述，除法律有規定
    者外，不得作為證據；又被告以外之人於審判外之陳述，雖
    不符前4 條之規定，而經當事人於審判程序同意作為證據，
    法院審酌該言詞陳述或書面陳述作成時之情況，認為適當者
    ，亦得為證據，刑事訴訟法第159 條第1 項、同法第159 條
    之5 第1 項定有明文。本案被告以外之人乙○○、丙○○之
    警詢筆錄、國泰世華商業銀行汐止分行匯出匯款回條、存款
    存根聯2 份、第一商業銀行交易明細表1 份、中國時報分類
    廣告影本1 份、第一商業銀行虎尾分行96年10月16日（96）
    一虎尾字第90114 號函及所附之95年10月至96年3 月間交易
    明細表1 份、第一商業銀行虎尾分行開戶資料2 份，雖然是
    被告以外之人於審判外之言詞、書面陳述，原則上不得作為
    證據，惟檢察官及被告於本院審判程序中，均已表示同意作
    為證據，法官審酌該言詞、書面陳述作成時之情況，認為適
    當，依上開規定，得作為證據。
二、經查，被告申辦上述帳戶，而提款卡、存摺等為詐騙份子所
    使用，致乙○○、丙○○被詐騙之情節，有乙○○、丙○○
    之警詢筆錄、國泰世華商業銀行汐止分行匯出匯款回條、存
    款存根聯2 份、第一商業銀行交易明細表2 份、開戶資料2
    份（含身分證、健保卡及印鑑卡影本）等可以佐證。被告雖
    然辯稱：被告所有之車牌JZ-9677 號小客車，於96年3 月19
    日，放在雲林縣虎尾鎮自來水廠旁，包括上述存摺、金融卡
    及印章的車內物品遭竊，失竊後，原以為只要將存摺及金融
    卡登報作廢，持有人即無法使用，因而於隔日即96年3 月20
    日將存摺及印章登報作廢，且於96年3 月29日又至第一商業
    銀行虎尾分行辦理存摺及金融卡掛失，然而，可能因為被告
    口齒不清或行員疏忽，竟僅將存摺掛失，而未將金融卡一併
    掛失，然當時被告主觀上認為已完成全部掛失手續，且該帳
    戶已不能使用，再者，被告是文福砂石行的實際負責人，不
    需要出售帳戶。惟查：(一)被告未曾就其所謂的車內物品遭竊
    ，向警察機關報案。(二)被告提出的96年3 月20日中國時報分
    類廣告影本1 份，內容只有「遺失第一銀行儲金簿及印章作
    廢。甲○○」（虎警刑字第0961000923號卷第17頁），到底
    儲金簿的帳號為何，完全未提到，而如此小小的分類廣告，
    被告自承登該廣告的費用只有300 元，花費不大，也沒有任
    何止付的效用，被告既然是砂石行的實際負責人，不該如此
    沒有常識，何況被告確實又在96年3 月29日前往第一商業銀
    行虎尾分行申報存摺遺失（見後述），顯見被告很清楚刊登
    這個分類廣告，無從發揮止付的效果。(三)第一商業銀行虎尾
    分行96年10月16日（96）一虎尾字第90114 號函表示「該帳
    戶之申請人僅曾於96年3 月29日掛失存摺，未曾於96年3 、
    4 月間申請語音轉帳、更換提款卡及申報提款卡遺失。」（
    偵卷第13頁）被告既然未知將於何時取得新的提款卡，卻只
    取得新的存摺，當然清楚自己只有掛失存摺，而未掛失提款
    卡；而既然未辦理提款卡掛失，則完全不會發生止付的效果
    。顯見被告只是在提供第一商業銀行存摺、提款卡、密碼供
    詐騙份子使用後，為了推卸責任，因此費事地採取上述刊登
    分類廣告、申報存摺遺失等無實際止付效果的動作，卻不願
    意採取向警察機關報案、向銀行辦理止付的有效動作。綜合
    以上的說明，被告所辯完全不足以採信，上述犯罪事實已經
    可以認定。
三、被告的行為，觸犯刑法第30條第1 項、第339 條第1 項幫助
    意圖為自己不法之所有，以詐術使人將本人之物交付罪。原
    審本院虎尾簡易庭認被告罪證明確，適用刑法第339 條第1
    項、第30條第1 項、第2 項、第47條第1 項、第41條第1 項
    前段，刑法施行法第1 條之1 第1 項、第2 項前段，並審酌
    被告犯罪之動機、目的、手段等一切情狀，判處有期徒刑6
    月，如易科罰金以新台幣1,000 元折算1 日；並認為被告犯
    罪時間是在96年4 月24日之前，合乎減刑條件，依中華民國
    九十六年罪犯減刑條例第2 條第1 項第3 款、第7 條規定，
    宣告減為有期徒刑3 月，如易科罰金以新台幣1,000 元折算
    1 日。其認事、用法均妥適，應予維持。上訴人即被告否認
    犯罪，請求撤銷改判，並無理由，應予駁回。
四、適用的法律：刑事訴訟法第455 條之1 第3 項、第368 條。
本案經檢察官丁○○到庭執行職務。
中    華    民    國    97    年    5     月    15    日
            刑事第三庭    審判長法  官  林  輝  煌
                                法  官  陳  銘  壎
                                法  官  李  貞  瑩
以上正本證明與原本無異。
不得上訴。
                                書記官  林  珮  儒
中    華    民    國    97    年    5     月    15    日
附錄本案論罪科刑法條全文：
中華民國刑法
第339條
意圖為自己或第三人不法之所有，以詐術使人將本人或第三人之
物交付者，處五年以下有期徒刑、拘役或科或併科一千元以下罰
金。
以前項方法得財產上不法之利益或使第三人得之者，亦同。
前二項之未遂犯罰之。


司法院資訊處製作；財團法人民間司法改革基金會備份。
